【裁判字號】    97,交聲,26
【裁判日期】    970227
【裁判案由】    違反道路交通管理處罰條例聲明異議
【裁判全文】
臺灣花蓮地方法院交通事件裁定          97年度交聲字第26號
原處分機關  交通部公路總局臺北區監理所花蓮監理站
異  議  人
即受處分人  甲○○
上列受處分人因違反道路交通管理處罰條例案件，對於交通部公
路總局臺北區監理所花蓮監理站民國96年12月24日所為之處分（
處分案號：花監違字第裁44-P00000000號），聲明異議，本院裁
定如下：
    主  文
異議駁回。
    理  由
一、原處分意旨略以：本件異議人即受處分人甲○○於民國96年
    11月16日上午9時40分許，騎車牌號碼WUT-070號輕型機車（
    下稱系爭機車），行經花蓮縣臺九線與永吉路之交岔路口時
    闖紅燈，經花蓮縣警察局吉安分局員警攔檢後，當場以異議
    人違反道路交通管理處罰條例第53條第1 項規定，掣開花警
    交字第P00000000 號違反道路交通管理事件通知單舉發，嗣
    經原處分機關於96年12月24日依違反道路交通管理處罰條例
    第53條第1項、第63條第1項第3 款之規定，裁處異議人罰鍰
    新臺幣（下同）1,800元，並記違規點數3點等語。
二、聲明異議意旨略以：異議人於上開時、地騎系爭機車之車速
    約為40公里，因車速不是很快，且遠遠看到前方站有警察，
    其近路口時，號誌為綠燈，騎進路口抬頭看已閃黃燈，於是
    加速前進，燈號已轉為紅燈，警察即將異議人攔下開單，但
    異議人並非不依號誌行駛，而是行駛至路口黃燈閃爍秒數太
    短所致，為此具狀聲明異議云云。
三、本院查：
（一）按汽車行駛到交岔路口，其行進、轉彎，應遵守燈光號誌
      ，道路交通安全規則第102條第1項第1 款定有明文。又汽
      車駕駛人，行經有燈光號誌管制之交岔路口闖紅燈者，處
      1,800元以上5,400元以下罰鍰；汽車駕駛人有第53條情形
      者，除依原條款處罰緩外，並予記違規點數3 點，道路交
      通管理處罰條例第53條第1項、第63條第1 項第3款分別定
      有明文。又道路交通管理處罰條例及道路交通規則關於汽
      車之定義係包括「機器腳踏車」在內，道路交通管理處罰
      條例第3條第8款、道路交通規則第2條第1 項第1款亦有明
      文。
（二）本件異議人於上開時、地騎系爭機車闖紅燈，經花蓮縣警
      察局吉安分局員警以異議人違反道路交通管理處罰條例第
      53條第1 項規定，當場開單舉發等事實，有上開舉發違反
      道路交通管理事件通知單、花蓮縣警察局吉安分局96年12
      月14日吉警交字第0965000950號函影本各1 紙在卷可稽，
      並據證人即舉發本件違規事件之警員樓耀庭到庭證述：我
      跟同事在臺九線與永吉路口執行8 時至10時的交通稽查勤
      務，我們是攔檢臺九線北上車輛，異議人當時騎機車載1
      名小孩，我們看到變紅燈約2 秒後，異議人已經騎到對面
      的路口，我們就把他攔下，我們的位置距離紅綠燈約100
      公語（見本院卷17頁）屬實，衡諸證人樓耀庭係在上開交
      岔路口後方約100 公尺之路旁稽查交通違規情事，並非駕
      車巡邏隨機取締，誤判之可能性應相當低，且參以警員係
      代表國家執行道路交通安全與秩序之維護及違規行為之公
      務員，其依法製單舉發違反道路交通管理處罰條例所列之
      違規事實，本質上為行政處分，係公務員基於職務上權力
      ，依法就特定之具體事件所為具公法上效果之單方行政行
      為，自具一定之公信力，除非有充份之事證足認該等執行
      公權力之公務員認知之事實有誤或有違法失職之情事，否
      則本院認為應以值勤員警所認知之事實為可信，而採為判
      斷之依據。
（三）又依據異議人所辯稱其當時騎車之速度約為40公里，換算
      騎車每秒行駛之距離約為11公尺，而異議人行經上開交岔
      路口之距離為44公尺，此有證人樓耀庭提出之現場圖附卷
      可稽，則異議人騎機車通過上開路口只需4 秒的時間，又
      上開路口臺九線上號誌燈設計之黃燈時間為5 秒、紅燈清
      道時間為2秒，此亦有花蓮縣警察局97年2月22日花警交字
      第09700059530 號函在卷可佐，加上證人樓耀庭到院證稱
      ：我們看到變紅燈約2 秒後，異議人已經騎到對面的路口
      等語，可見異議人在上開路口前若係黃燈時，以前開速度
      通過該路口後之號誌應仍為黃燈，自不可能如證人樓耀庭
      所證稱紅燈2 秒後，異議人才進入該路口等情，是異議人
      辯稱係闖黃燈而非闖紅燈云云，要屬卸責之詞，不足採信
      。
四、綜上所述，本件異議人確有在前揭時、地騎系爭機車闖越紅
    燈之違規行為，則原處分機關依據道路交通管理處罰條例第
    53條第1項、第63條第1項第3款之規定，裁處異議人罰鍰1,8
    00元並記違規點數3 點，核無違誤，異議人之異議為無理由
    ，應予駁回。
五、據上論斷，應依道路交通案件處理辦法第19條，裁定如主文
    。
中    華    民    國    97    年    2     月    27    日
                  交通法庭      法  官  許乃文
上列正本證明與原本無異。
如對本裁定不服，應於送達後5日內，向本院提出抗告狀（應抄
附繕本）。
中    華    民    國    97    年    2     月    27    日
                                書記官


司法院資訊處製作；財團法人民間司法改革基金會備份。
